最高法院刑事判決　　　　　　一○○年度台上字第二四五一號
上　訴　人　許進泰
上列上訴人因違反藥事法案件，不服台灣高等法院高雄分院中華
民國九十九年一月六日第二審判決（九十八年度上訴字第一四四
０號，起訴案號：台灣高雄地方法院檢察署九十七年度偵字第二
０五二三號），提起上訴，本院判決如下：
    主  文
上訴駁回。
    理  由
按刑事訴訟法第三百七十七條規定，上訴於第三審法院，非以判
決違背法令為理由，不得為之。是提起第三審上訴，應以原判決
違背法令為理由，係屬法定要件。如果上訴理由書狀並未依據卷
內訴訟資料，具體指摘原判決不適用何種法則或如何適用不當，
或所指摘原判決違法情事，顯與法律規定得為第三審上訴理由之
違法情形，不相適合時，均應認其上訴為違背法律上之程式，予
以駁回。本件原審審理結果，認為上訴人許進泰有原判決事實欄
所載基於無償轉讓禁藥ＭＤＭＡ及第三級毒品愷他命之犯意，以
Ｋ盤及吸食器各一組，免費提供未逾十公克之不詳數量ＭＤＭＡ
及未逾二十公克之不詳數量愷他命予陪酒小姐石氏紅、阮錦韶施
用之犯行，並以上訴人所犯毒品危害防制條例第八條第二項之轉
讓第二級毒品罪與藥事法第八十三條第一項之轉讓禁藥罪，依法
規競合關係，論以轉讓禁藥罪，其所犯轉讓禁藥罪及轉讓第三級
毒品罪，係一行為所觸犯，應從一重處斷，因而撤銷第一審所為
無罪之判決，改判論上訴人犯藥事法第八十三條第一項之轉讓禁
藥罪，處有期徒刑六月，及為相關從刑之諭知。已詳調查、取
捨證據之結果及憑以認定犯罪事實之心證理由。並就上訴人否認
犯行之供詞及其所辯各語認非可採，予以論述。查：(一)、證據之
取捨、證據證明力之判斷，以及事實有無之認定，屬事實審法院
之職權，苟其取捨判斷與認定，並不違背論理法則及經驗法則，
即不容任意指為違法，而執為適法之第三審上訴理由。又刑事訴
訟之目的固重在發見實體真實，其手段則應合法正當，以保障人
權。依刑事訴訟法第二百二十九條至第二百三十一條之規定，司
法警察（官）固有調查犯罪嫌疑人犯罪情形及蒐集證據之職權，
而得詢問犯罪嫌疑人，惟依同法第一百條之二準用同法第一百條
之一第一項之規定，司法警察（官）詢問犯罪嫌疑人，除有急迫
情況且經記明筆錄者外，應全程連續錄音；必要時，並應全程連
續錄影。考其立法目的，在於建立詢問筆錄之公信力，並擔保詢
問程序之合法正當；亦即在於擔保犯罪嫌疑人對於詢問之陳述係
出於自由意思及筆錄所載內容與其陳述相符。故司法警察（官）
詢問犯罪嫌疑人如違背上開規定，其所取得之供述筆錄，究竟有
無證據能力，原應審酌司法警察（官）違背該法定程序之主觀意
圖、客觀情節、侵害犯罪嫌疑人權益之輕重、對犯罪嫌疑人在訴
訟上防禦不利益之程度，以及該犯罪所生之危害，暨禁止使用該
證據對於抑制違法蒐證之效果，及司法警察（官）如依法定程序
有無發現該證據之必然性等情形，本於人權保障與社會安全之均
衡維護精神，依比例原則，具體認定之。但如犯罪嫌疑人之陳述
係屬自白，同法第一百五十六條第一項已特別規定「被告之自白
，非出於強暴、脅迫、利誘、詐欺、違法羈押或其他不正之方法
，且與事實相符者，得為證據。」，則被告在警詢之自白如係出
於自由意思而非不正之方法，且其自白之陳述與事實相符，縱令
司法警察（官）對其詢問時未經全程連續錄音或錄影，致詢問程
序不無瑕疵，仍難謂其於警詢自白之筆錄無證據能力。本件上訴
人對其於警詢自白之筆錄，於原審雖爭執係出於不正之方法，且
警詢筆錄記載不實，又未全程錄音，應無證據能力。但原判決已
於其理由甲之一詳依憑證人即查獲上訴人之警員邱敏章、陳冠
宇在偵查中之證詞，及檢察事務官勘驗警詢錄音光碟所製作之勘
驗筆錄、上訴人之選任辯護人自行製作之錄音光碟譯文等證據，
予以綜合判斷，認上訴人警詢筆錄未全程錄音，或因警方操作失
誤或錄音設備故障所致，尚不能認警方有違背法定程序之主觀意
圖，而該警詢後段有錄音之筆錄記載確符合上訴人應答之真意，
並無不實，至於警詢筆錄之前段雖未依法錄音，惟警員違法之客
觀情節、侵害上訴人權益及對其訴訟上防禦不利益之程度有限，
依刑事訴訟法第一百五十八條之四之規定，權衡人權保障與社會
安全之均衡維護精神，認尚不能因警方此部分程序之微疵，即認
定上開警詢筆錄無證據能力。因而採為認定上訴人犯罪之主要證
據，揆諸首揭說明，於法並無不合。上訴意旨猶執陳詞，對原判
決已說明之前揭事項，任意指摘有違反證據法則，或判決不備理
由或應於審判期日調查之證據而未予調查之違法，難認係適法之
第三審上訴理由。(二)、被告以外之人於審判外之言詞或書面陳述
，依刑事訴訟法第一百五十九條第一項規定，原則上並無證據能
力，僅於符合同法第一百五十九條之一至第一百五十九條之五所
規定之例外情形時，始賦予證據能力。故法院若欲採用被告以外
之人於審判外之陳述作為證據者，必須先審酌該項審判外之陳述
，是否符合上開例外規定之情形，而得認其具有證據能力，經確
認該項審判外之陳述具有證據能力後，再依法進行交互詰問程序
，以使被告對該證人有對質或詰問之機會，並須於判決內說明其
憑以認定該項審判外陳述如何合於上開傳聞法則例外規定之具體
情形，其採證始為適法，否則，遽採為犯罪之證據，即有判決理
由不備之違法。至刑事訴訟法第一百六十六條以下所規定之交互
詰問程序，係屬人證調查證據程序之一環，與證據能力係指符合
法律規定之證據適格，亦即得成為證明犯罪事實存否之證據適格
，其性質及在證據法則之層次並非相同，不容混淆。原判決於理
由甲之二業已論述證人阮氏秋於警詢所為關於上訴人有無免費提
供毒品給陪酒坐小姐施用乙節之證詞，因與其於第一審經具結
交互詰問之證述內容不符，及綜合觀察阮氏秋之警詢筆錄製作之
原因、過程及其功能等，認該傳聞證據具有特別可信之情況，且
為證明上訴人犯罪事實存否所必要，例外具有證據能力等由甚詳
，核與前揭說明，尚無不合。上訴意旨以阮氏秋在原審未經上訴
人再為對質詰問，其警詢筆錄即不得作為證據云云，指摘原判決
採為論罪之依據，有違證據法則，顯有誤解，自非合法之第三審
上訴理由。(三)、證據係由法院自由判斷，故證人之證言縱令先後
未盡相符或互有矛盾，但事實審法院本於審理所得之心證，就其
證言一部分認為確實可信予以採取，原非法所不許。又同一證人
前後供述證言彼此不能相容，則採信同一證人之部分證言時，當
然排除其他部分之證言，此為法院取捨證據法理上之當然結果，
縱未於判決理由內說明捨棄他部分證言，而僅說明採用某部分證
言之理由，於判決本旨亦無影響，此與判決不備理由尚有未合。
原判決既援引阮氏秋於警詢中證稱：上訴人有提供給別的陪酒坐
小姐施用毒品等語為其論罪之證據，自係認為阮氏秋於第一審
證述：上訴人有沒有給別的小姐施用毒品，我不知道云云，不足
採信，其雖未於判決理由中明對該有利於上訴人之證詞不予採
信之理由，而有微疵，但此於判決之結果顯無影響，依刑事訴訟
法第三百八十條規定，自不得執此為合法上訴第三審之理由。(四)
、其他上訴意旨，均係就原審依憑證據所為採證認事職權之合法
行使，以及原判決已論列說明之事項，依憑己見任意指為違法，
並重為事實之爭執，否認犯罪，均非合法之上訴理由。衡以前開
說明，其上訴為違背法律上之程式，應予駁回。
據上論結，應依刑事訴訟法第三百九十五條前段，判決如主文。
中    華    民    國  一○○  年    五    月   十二   日
                      最高法院刑事第十一庭
                          審判長法官  賴  忠  星  
                                法官  呂  丹  玉  
                                法官  吳      燦  
                                法官  蔡  名  曜  
                                法官  葉  麗  霞  
本件正本證明與原本無異
                                      書  記  官  
中    華    民    國  一○○  年    五    月   十六   日
                                                      Q